臺灣士林地方法院刑事判決
                                     111年度簡上字第93號
上  訴  人
即  被  告  顏隆員


上列上訴人即被告因妨害公務等案件，不服本院於中華民國111
年5 月5 日所為111 年度簡字第77號第一審刑事簡易判決（起訴
案號：110 年度偵字第18987 號），提起上訴，本院管轄之第二
審合議庭判決如下：
    主  文
上訴駁回。
    事  實
一、顏隆員於民國110 年8 月27日上午11時許至臺北市政府警察
    局南港分局南港派出所（下稱南港派出所），向當時於值班
    台服值班勤務之警員陳冠廷表示欲借用公務電話撥打1999專
    線詢問土地事務，經陳冠廷以顏隆員未表明撥打專線欲查詢
    之具體單位、人員、詢問事務及無急迫情事為由，告知顏隆
    員無法外借公務電話，顏隆員因不滿遭拒，竟基於侮辱公務
    員之犯意，於南港派出所大門出入口對陳冠廷辱罵「垃圾」
    （臺語），以此方式侮辱依法執行職務之公務員。
二、案經陳冠廷訴由臺北市政府警察局南港分局報告臺灣士林地
    方檢察署檢察官偵查起訴。
    理  由
壹、證據能力本判決所引用被告以外之人於審判外之陳述，上訴
    人即被告顏隆員（下稱被告）於本院準備程序同意其有證據
    能力（本院卷第40頁），本院審酌上開證據資料作成時之情
    況，核無違法不當及證明力明顯過低之瑕疵，且與本案待證
    事實間具有相當關聯，作為證據充足全案事實之認定，應屬
    適當，依刑事訴訟法第195 條之5 第1 項規定，得為證據。
    其餘認定本案犯罪事實之非供述證據，查無違反法定程序取
    得之情，依刑事訴訟法第158 條之4 規定反面解釋，亦具證
    據能力。
貳、認定犯罪事實所憑證據和理由
一、訊據被告於本院審理時矢口否認有何上開侮辱公務員犯行，
    辯稱：我沒有要借電話，我不是為了借電話，我沒有罪，警
    察都是騙人的云云（本院卷第60頁、第63頁）；其上訴理由
    主張：因患有身心障礙、年邁耳背之耳疾，與員警爭執時說
    話才會大聲，雖然員警於事發當日不幫忙，但我只是悻悻然
    步出派出所，自言自語口出「垃圾」發洩底層老百姓的情緒
    ，並非針對告訴人，且侮辱公務員罪必須侮辱內容涉及公務
    ，我說「垃圾」時是離開派出所在出入口所說，並非告訴人
    執行職務之時，並不該當刑法第140 條第1 項前段當場侮辱
    公務員罪云云（本院卷第9 至11頁）。
二、本院查：
  ㈠前開事實，業據告訴人陳冠廷於警詢時供稱明確，核與證人
    即當時在場之警員陳昭男證陳：110 年8 月27日上午我擔任
    備勤員警勤務，顏隆員走進派出所詢問值班員警陳冠廷是否
    可借用公務電話撥打1999詢問事情，陳冠廷詢問為何打這電
    話，顏隆員說要詢問一位員工是否有上班，說他用自己的電
    話打對方不會老實回答，堅持要借用派出所的電話，因顏隆
    員未說明打電話實際要做什麼，也不知道要找的人職別單位
    名稱，故陳冠廷回答派出所電話不外借，顏隆員當下聽到被
    拒絕很生氣，開始在派出所大小聲，我就從辦公室內走到值
    班台且開始錄影，顏隆員詢問陳冠廷叫什麼名字、員警編號
    ，陳冠廷跟他說值班台螢幕有，顏隆員就看著螢幕指著名字
    說「陳冠廷你給我記住」，之後就繼續語無倫次大吼大叫，
    並對陳冠廷說要打架出來等語，陳冠廷說要打什麼架，顏隆
    員聽到陳冠廷這麼說，就揮起右手作勢要毆打陳冠廷，做出
    要打拳擊的動作，作勢要打架，我就上前制止他，我對他說
    「這裡是派出所，放尊重一點」，顏隆員就對我大吼說「派
    出所又怎樣」，我請他注意自身言行，要求他離開，顏隆員
    離開前在派出所門口，用右手指著值班台很大聲的罵「垃圾
    」（臺語），我們一聽到他這樣罵，就衝出去派出所門口問
    他是在罵什麼，顏隆員聽到後就說要告就去告等語（110 年
    度偵字第18987 號卷【下稱偵字卷】第21至23頁），情節相
    合，並有現場蒐證影片勘驗筆錄及翻拍照片於卷可茲佐證（
    偵字卷第46至48頁），足徵被告於前開時地，確因借用公務
    電話遭拒，而與正執行值班勤務之告訴人發生口角，嗣並以
    手指告訴人大叫「垃圾」（臺語）之詞。
  ㈡按評論言詞或有高雅或低俗之不同，惟其終極目的仍在對特
    定社會生活事實之論斷、評判，要非以不雅粗俗言詞對他人
    人格擅自謾罵，發言者之言詞內容，如逸出此表現自由之本
    質，即難認屬言論自由之範疇。從而，社會日常生活中，對
    於他人不友善之作為或言論存有一定程度之容忍，惟仍不能
    強令他人忍受逾越合理範圍之侵害言論，甚且如具備侮辱之
    故意，客觀上對他人為輕蔑表示行為，並足使他人在精神上
    、心理上有感受到難堪或不快之虞者，即該當於刑法公然侮
    辱罪。查被告因不滿借用公務電話遭拒，當場對依法執行職
    務之公務員口出「垃圾」等語，而「垃圾」意指廢棄、不堪
    用之物，以臺語「垃圾」用於指涉他人，自有對他人表示不
    屑、輕蔑、鄙視或攻擊其人格之意，當屬貶損他人在社會上
    所保持之人格及地位之用詞。況被告已年滿75歲，顯有相當
    之生活經驗，對於上開用詞屬侮辱人之用語，當無不知之理
    ，猶對正在值勤之告訴人口出辱言，顯欲藉此表達對告訴人
    之不滿與責罵，足認被告主觀上有侮辱告訴人之意。
  ㈢綜上所述，被告前開所辯，顯非事實，不足採信。本件事證
    明確，被告前開侮辱公務員犯行，堪以認定。至被告固另以
    臺北市建築管理工程處函、房屋租賃契約書、照片等件主張
    其前述辯解為真云云（本院卷第65至77頁），然上開事證尚
    與審究被告本案犯行之事實及該當犯罪之構成要件無涉，無
    足執為有利被告之認定，附此敘明。
參、論罪科刑及駁回上訴之理由
一、被告於犯罪後，刑法第140 條業於111 年1 月12日經修正公
    布，在111 年1 月14日生效施行。按行為後法律有變更者，
    適用行為時之法律，但行為後之法律有利於行為人者，適用
    最有利於行為人之法律，刑法第2 條第1 項訂有明文。而修
    正前刑法第140 條原規定：「於公務員依法執行職務時，當
    場侮辱或對於其依法執行之職務公然侮辱者，處六月以下有
    期徒刑、拘役或三千元以下罰金。對於公署公然侮辱者，亦
    同。」；修正後則規定：「於公務員依法執行職務時，當場
    侮辱或對於其依法執行之職務公然侮辱者，處一年以下有期
    徒刑、拘役或十萬元以下罰金。」比較修正前後關於刑法第
    140 條之規定，修正後已將法定刑提高為有期徒刑1 年，並
    將罰金刑上限提高為新臺幣10萬元，解釋上自應以修正前之
    規定對被告較有利。準此，本案應適用修正前刑法第140 條
    第1 項之規定論處。
二、核被告所為，係犯修正前刑法第140 條第1 項之侮辱公務員
    罪、同法第309 條第1 項之公然侮辱罪。被告以一行為同時
    涉犯公然侮辱罪及侮辱公務員罪，為想像競合犯，應依刑法
    第55條前段之規定，從一重之侮辱公務員罪處斷。原審認被
    告前開犯行事證明確，併審酌被告犯罪情節、犯後態度、前
    科素行，及被告自陳之家庭經濟生活狀況等一切情狀，依刑
    事訴訟法第449 條第2 項、第3 項，刑法第2 條第1 項前段
    ，修正前刑法第140 條第1 項，刑法第309 條第1 項、第55
    條前段、第41條第1 項前段，刑法施行法第1 條之1 第1 項
    等規定，判處被告拘役20日，如易科罰金，以新臺幣1,000
    元折算1 日，其認事用法均無違誤，其量刑亦未逾越法定刑
    之範圍，復無裁量逾越或濫用之違法情事，堪稱妥適。
三、被告於上訴後執前詞否認犯罪，指摘原審認事用法不當，為
    無理由。本院審酌被告僅因借用公務電話遭拒，即以臺語「
    垃圾」之用詞辱罵執行勤務之告訴人，公然貶抑告訴人之人
    格地位與社會評價，足使告訴人心生難堪與屈辱感，復於犯
    後迄今未取得告訴人之諒解，猶於本院飾詞否認犯行，實難
    認犯後有悔改之意，因本案僅有被告提起上訴，依刑事訴訟
    法第455 條之1 第3 項準用同法370 條第1 項前段「不利益
    變更禁止原則」之規定，本院不得撤銷原審判決以諭知較重
    之刑，自應依法駁回被告之上訴。
據上論斷，應依刑事訴訟法第455 條之1第1項、第3項、第368條
，判決如主文。
本案經檢察官卓巧琦提起公訴，檢察官周禹境到庭執行職務。
中　　華　　民　　國　 111　　年　　12　　月　　14　　日
                  刑事第九庭  審判長法  官   蔡守訓
                                    法  官   黃依晴
                                    法  官   李嘉慧
以上正本證明與原本無異。
本件不得上訴。
                                    書記官  鄭毓婷
中　　華　　民　　國　 111　　年　　12　　月　　14　　日
　　　　　　　　　　　　　　　　　　
附錄法條：修正前刑法第140條、刑法第309條